臺灣板橋地方法院民事判決　　　　　　　 96年度訴字第739號
原　　　告　乙○○
被　　　告　甲○○
上列當事人間請求侵權行為損害賠償事件，經刑事庭裁定移送（
96年度交簡附民字第7 號），本院於民國96年8 月14日言詞辯論
終結，判決如下：
    主  文
被告應給付原告新台幣柒萬伍仟捌佰元及自民國九十六年二月九
日起至清償日止，按週年利率百分之五計算之利息。
原告其餘之訴駁回。
訴訟費用由被告負擔十分之一，餘由原告負擔。
本判決原告勝訴部分得假執行。
    事實及理由
一、原告起訴主張：原告於民國95年5 月12日駕駛機車行經台北
    縣樹林市○○路往千歲街路口，遭被告駕駛之汽車碰撞，致
    原告身體受傷。被告傷害罪責部分業經鈞院以96年度交簡字
    第58號審理在案。原告因傷至醫院治療，計支付醫藥費用新
    台幣（下同）6,127 元；另原告不良於行，往返醫院支付交
    通費用2,000 元。原告原每日工資690 元，受傷期間有125
    日無法工作，計損失工資收入212,250 元。另被告應賠償原
    告慰撫金500,000 元，爰依民法侵權行為之規定請求被告賠
    償。並聲明：被告應給付原告758,377 元，及自起訴狀繕本
    送達翌日起至清償日止，按年息百分之五算之利息。
二、被告則以：本件車禍之發生，被告並無過失。車禍當時被告
    係行駛於主幹道，原告未讓被告先行且超速，以致撞擊被告
    所駕汽車左前葉子板肇事，交通鑑定結果亦均認原告有過失
    等語置辯，並聲明：請求駁回原告之訴。
三、查被告以從事計程車駕駛為業，為從事業務之人，於95 年5
    月12日下午3 時30分許，駕駛車號7E-566號營業小客車沿臺
    北縣樹林市○○路往千歲街方向行駛，行至中正路與千歲街
    口時，應注意行經號誌故障而無交通指揮人員指揮之交岔路
    口時，應注意車前狀況，且減速慢行，作隨時停車之準備，
    而依當時情形天候晴、日間自然光線、路面乾燥無缺陷，視
    距良好，並無不能注意之情形，竟疏未注意，貿然行駛，適
    有原告騎乘車號MCU-229 號重型機車沿千歲街往保安街方向
    行駛，亦應注意行經號誌故障而無交通指揮人員指揮之交岔
    路口，應注意車前狀況，且減速慢行，作隨時停車之準備，
    更未暫停讓右方之被告所駕駛之營業小客車先行，終致被告
    所駕駛之營業小客車左前車頭與原告之機車車頭發生撞擊，
    原告因之受有四根肋骨閉鎖性骨折、創傷性氣胸、右肩、肘
    、前臂撕裂傷及擦傷等傷害之事實，為本院96年度簡上字第
    167 號刑事確定所明白審認。被告因業務過失傷害，經判處
    拘役伍拾日，如易科罰金，以銀元參佰元折算壹日確定，此
    業經本院依職權調閱該刑事卷宗查證屬實，並有刑事判決1
    份在卷可稽，堪信為真實。
四、被告就其駕車於上開時地與原告所騎乘之機車發生碰撞，並
    原告受有四根肋骨閉鎖性骨折、創傷性氣胸、右肩、肘、前
    臂撕裂傷及擦傷等傷害等情固不爭執，但否認有過失行為，
    抗辯：本件車禍發生當時，伊行駛於主幹道，係原告未讓被
    告先行且超速，以致撞擊被告所駕汽車左前葉子板肇事等語
    ，經查，
    (一)本件車禍肇事地點為臺北縣樹林市○○路與千歲街口，於
      車禍當時該處之行車管制號誌係故障無動作，此業經道路
      交通事故調查報告表(一)號誌欄紀錄甚明，且為兩造所不爭
      執，因之本件首應確定者為該路口於號誌故障無動作時，
      二造行駛之道路何者為幹線，何者為支線，以確定肇事責
      任。經查，臺北縣樹林市○○路與千歲街口，經本院刑事
      庭函詢結果，皆屬一線車道，此有臺北縣政府交通局96年
      4 月2 日北府交工字第0960196634號函附於本院96年度簡
      上字第167 號卷第63頁可憑。此外，因該處之行車管制號
      誌係故障無動作，於各該路段亦未設置足以辨別支、幹線
      之「讓」標誌或標線，此亦有現場照片附卷為證。是依道
      路交通安全規則第102 條第1 項第2 款所定汽車（含機器
      腳踏車）行駛至無號誌或號誌故障而無交通警察指揮之交
      岔路口，支線道車應暫停讓幹線道車先行，未劃分幹、支
      線或同為幹線道或支線道者，轉彎車應暫停讓直行車先行
      ，如同為直行車或轉彎車者，左方車應暫停讓右方車先行
      ，因之本件肇事路段在行管制號誌無動作，且未設置標誌
      、標線以區○○○道之交岔路口，其行車優先權之認定自
      應依上開規定，亦即被告之營業小客車行駛之中正路往千
      歲街方向為右方行駛車輛，原告之機車行駛之千歲街往保
      安街方向則為左方行駛車輛，是彼等之行駛優先權為原告
      之左方車輛應禮讓被告之右方車輛甚明。是就此部分被告
      所辯原告未讓其右方車先行等詞，尚堪採信。
    (二)再查，依卷附之二車車損照片所示，被告之營業小客車左
      前車頭保險桿有明顯擦撞痕跡、左前車輪葉子板靠近左前
      車燈部分有凹陷，左後視鏡則斷裂掉落（參見95年度偵字
      第25191 號卷第16頁下方），原告之機車則係車頭嚴重損
      壞（同上卷第17頁），雖可認兩車碰撞之際均有相當之車
      速，但無從認定有超速行駛情事。被告雖主張原告有超速
      行駛情事，但並未舉證以為證明，自難信為真實。綜合本
      件肇事道路之路況及二造之車損位置等各節予以判斷，本
      件車禍之發生應為二車於行經無號誌作用之交岔路口時，
      均應減速慢行，注意車前狀況，詎二車於通過路口時，均
      未注意及此，且原告亦未禮讓右方車先行，終肇致本件車
      禍，並造成原告受傷，兩造就本案交通事故之發生，均有
      過失。又本案交通事故經送臺灣省臺北縣區車輛行車事故
      鑑定委員會鑑定結果，雖認：「一、被告駕駛營業小客車
      ，行經行車管制號誌無動作交岔路口，支線車未讓幹線道
      車先行，為肇事主因。二、告訴人駕駛普通重型機車，行
      經行車管制號誌無動作交岔路口，未注意車前狀況，為肇
      事次因」，固有臺灣省臺北縣區車輛行車事故鑑定委員會
      95年8 月18日北縣鑑字第0955181142號函附之鑑定意見書
      一件存卷足憑，惟上開鑑定疏未注意本件肇事路段應屬未
      劃分為幹、支線道之道路，則該鑑定結果認本件係被告支
      線車未讓幹線道車先行為肇事主因云云，尚屬有誤。嗣再
      經臺灣省車輛行車事故覆議鑑定委員會鑑定覆議，該委員
      會則以應區分雙方行駛之道路為幹、支線之別，決定其肇
      事責任，苟有幹、支線之區分，且原告所行駛道路為幹線
      ，則依原鑑定意見，反之，則係原告駕駛重機車，行經無
      號誌交岔路口，支線車未暫停讓幹線道車先行，為肇事主
      因，被告駕駛營小客車，行經無號誌交岔路，未減速慢行
      且未注意車前狀況，為肇事次因；若均無幹、支線區分，
      則本件肇事責任應為原告駕駛重機車，行經無號誌交岔路
      口，左方車未暫停讓右方車先行，為肇事主因，被告駕駛
      營小客車，行經無號誌交岔路口，未減速慢行且未注意車
      前狀況，為肇事次因，此有臺灣省車輛行車事故覆議鑑定
      口，左方車未暫停讓右方車先行，為肇事主因，被告駕駛
      營小客車，行經無號誌交岔路口，未減速慢行且未注意車
      前狀況，為肇事次因，此有臺灣省車輛行車事故覆議鑑定
      委會95年10月16日府覆議字第0950200548號函及函附之研
      議結論附於臺灣板橋地方法院檢察署95年度他字第6831號
      偵查卷第19頁可稽。其鑑定結果核與卷附之現場狀況及車
      損位置相符，是被告於本件車禍之發生，自應負過失責任
      明確，且被告之過失行為與原告之受傷結果間，具有相當
      之因果關係。被告抗辯其無過失云云，與事實不符，不足
      採取。
五、按汽車行駛時，駕駛人應注意車前狀況，並隨時採取必要之
    安全措施，道路交通安全規則第94條第3 項定有明文。被告
    為一職業駕駛人，駕車行經地點，自應遵守上開規定，而參
    之當時天候晴、日間自然光線、路面狀態乾燥、無缺陷、無
    障礙物、視距良好之行車狀況，此有上開道路交通事故調查
    報告表(一)之記載自明，而無不能注意之情形，被告於通過路
    口時，竟疏於注意車前狀況而肇事，致使亦有疏未注意車前
    狀況，及左方車未讓右方車先行之被害人即原告因而受傷，
    則被告就本件事故之發生有過失甚為明確。從而，原告依民
    法侵權行為之規定，請求被告賠償，即屬有據。茲就原告請
    求賠償之損害，審究如下：
    (一)醫療費用6,127 元部分：
      原告主張其因本件車禍受傷，支出醫療費用計6,127 元，
      固據提出醫療費用收據之影本6 紙附於本院卷第43-45 頁
      可憑，惟依其所提單據，支付醫療費用總額僅為5,747 元
      ，就超過上開金額部分，原告並未再舉證以為證明，則其
      得請求被告賠償之醫療費用應為5,747元。
    (二)支付交通費用2,000 元部分：
      原告雖主張其嗣後就醫有支付往返醫院之醫療費用計
      2,000 元乙節，並未舉證以為證明，則其主張實際有此部
      分費用之支出，自難憑信。
    (三)不能工作之損失212,250 元部分：
      原告主張其自本件車禍發生之95年5 月12日起，至同年9
      月13日止，共計125 日無法工作，每日受有日薪690 元之
      工作損失乙節，固據提出僑雄實業股份有限公司（下稱僑
      雄公司）未取得薪資證明1 紙附於本院卷第46頁為證。惟
      依附於臺灣板橋地方法院檢察署95年度他字第6831號偵查
      卷第8 頁之亞東紀念醫院所出具之診斷證明書記載：原告
      「於95年5 月12日至急診並住院，95年5 月12日施行胸管
      引流手術。95年5 月18日出院，宜休養2 個月，並避免搬
      運重物，需門診覆查。」等語觀之，原告因本件車禍受傷
      不能工作之期間，應為出院後2 個月之期間，即68日。是
      原告請求被告賠償不能工作之損失，應為46,920元（
      68X690=46,920） 。
    (四)慰撫金500,000 元部分：
      按慰撫金之多寡，應斟酌雙方之身分、地位、資力與加害
      之程度及其他各種情形核定相當之數額，其金額是否相當
      ，自應依實際加害情形與被害人所受之痛苦及雙方之身分
      、地位、經濟狀況等關係決定之。查原告係69年1 月27日
      出生，於本件侵權行為發生時年25歲，蘭陽技術學院畢業
      ，現任職僑雄公司，日薪690 元，名下除機車一部外，無
      其他恆產，業據原告陳明，並有稅務電子閘門才產所得調
      件明細表1 份附於本院卷第4-5 頁可憑。被告係38年3 月
      6 日出生，為本件侵權行為時年56歲，此有戶籍謄本一份
      在本院卷第17頁可憑，小學畢業，為計程車駕駛，名下無
      恆產，亦有稅務電子閘門財產所得調件明細表一份在本院
      卷第6-7 頁可稽。本院審酌上開兩造之年齡、教育程度、
      社會地位、資力等情形，並原告所受傷害情形匪輕，被告
      迄未與原告達成和解等情，認原告請求非財產上損害賠償
      500,000元，猶屬過高，應以200,000元為適當。
    (五)綜上，原告得請求賠償之金額為252,667 元（5,747+
      46,920+200,000 =252,667）。
六、按損害之發生或擴大，被害人與有過失者，法院得減輕賠償
    金額，或免除之，民法第217 條第1 項定有明文。又按汽車
    行駛時，駕駛人應注意車前狀況，並隨時採取必要之安全措
    施。又汽車行駛至交岔路口，其行進、轉彎，應依下列規定
    ：‧‧二、行至無號誌或號誌故障而無交通指揮人員指揮之
    交岔路口，支線道車應暫停讓幹線道車先行。未設標誌、標
    線或號誌劃分幹、支線道者，少線道車應暫停讓多線道先行
    ；車道數相同時，轉彎車應暫停讓直行車先行；同為直行車
    或轉彎車者，左方車應暫停讓右方車先行。但在交通壅塞時
    ，應於停止線前暫停與他方雙向車輛互為禮讓，交互輪流行
    駛。道路交通安全規則第94條第3 項、第102 條第1 項第2
    款分別定有明文。查本件車禍之發生，係因兩造駕車行經無
    號誌作用之交岔路口時，未注意減速慢行，原告亦未禮讓右
    方車先行，終肇致本案車禍，並造成原告受傷，有如前述，
    原告就本件交通事故之發生，亦與有過失。本院審酌原告騎
    車行經無號誌交岔路，未減速慢行未注意車前狀況，且左方
    車未讓右方車前行，為肇事主因，被告雖未注意車前狀況，
    為肇事次因，惟其過失情節較輕，認應減免被告70% 之過失
    責任。被告應賠償原告之金額，依上開比例折算後，應減輕
    為75,800 元（252,667 元×30%=75,800）。
七、從而，原告依民法侵權行為之規定，請求被告賠償在75,800
    元，及自96年2 月9 日（即起訴狀繕本送達翌日）起至清償
    日止，按年息百分之五計算之利息，為有理由，應予准許。
    逾此範圍之請求，為無理由，應予駁回。
八、本案事證已臻明確，兩造其餘主張陳述及所提之證據，經審
    究認無礙勝負之判斷，爰不一一論列，附此敘明。
九、本件所命給付之金額未逾500,000 元，爰依民事訴訟法第
    389 條第1 項第5 款之規定，依職權宣告假執行。
十、結論：原告之訴為一部有理由、一部無理由，依民事訴訟法
    第79 條 、第389 條第1 項第5 款，判決如主文。
中　　華　　民　　國　　96　　年　　8 　　月　　28　　日
                  民事第二庭    法　官　陳麗玲
以上正本係照原本作成
如對本判決上訴，須於判決送達後20日內向本院提出上訴狀
中　　華　　民　　國　　96　　年　　8 　　月　　28　　日
                            書記官　陳玉心
